ACORDAO-COMPLETO-2527620

ACÓRDÃO 7731/2022 ATA 38/2022 - PRIMEIRA CÂMARA

VISTOS, relatados e discutidos estes autos de ato de aposentadoria submetido à apreciação deste Tribunal para fins de registro, nos termos do inc. III do art. 71 da Constituição Federal de 1988, ato esse cadastrado e disponibilizado ao TCU por intermédio do Sistema e-Pessoal, na forma dos arts. 2º e 4º da Instrução Normativa TCU 78/2018,
ACORDAM os Ministros do Tribunal de Contas da União, reunidos em Sessão da 1ª Câmara, diante das razões expostas pelo Relator, em:
9.1. restituir este feito à Sefip, autorizando aquela unidade instrutiva a desvincular, destes autos, o ato de concessão inicial de aposentadoria a Shirlene Dias Fonseca (ato nº 21051/2021) , com sua subsequente restituição ao Comando da Marinha;
9.2. determinar ao Comando da Marinha que, como decorrência das correções referidas no Ofício nº 30-206/DPCvM-MB, de 6/12/2021, proceda ao novo cadastramento do ato de concessão inicial de aposentadoria a Shirlene Dias Fonseca junto ao Sistema e-Pessoal, no prazo de 30 (trinta) dias;
9.3. determinar à Sefip que acompanhe o cumprimento da determinação contida no subitem anterior;
9.4. autorizar o arquivamento destes autos, assim que cumpridos os termos deste Acórdão.

Atos de Aposentadoria da unidade emissora COMANDO DA MARINHA

Primeira Câmara

Comando da Marinha.

3. Interessada: Shirlene Dias Fonseca, CPF XXX.660.427-XX.

13.1. Ministros presentes: Walton Alencar Rodrigues (Presidente), Benjamin Zymler, Vital do Rêgo e Jorge Oliveira.
13.2. Ministros-Substitutos presentes: Augusto Sherman Cavalcanti (Relator) e Weder de Oliveira.

AUGUSTO SHERMAN

Cuidam os autos de ato de aposentadoria submetido à apreciação deste Tribunal para fins de registro, nos termos do inc. III do art. 71 da Constituição Federal de 1988, ato esse cadastrado e disponibilizado ao TCU por intermédio do Sistema e-Pessoal, na forma dos arts. 2º e 4º da Instrução Normativa TCU 78/2018.
2.	A unidade técnica, ao analisar os fundamentos legais da aposentadoria, bem como as informações prestadas pelo órgão do controle interno e aquelas obtidas por meio de diligências por mim determinadas, lavrou a instrução constante da peça 15, adiante parcialmente transcrita, com eventuais ajustes de forma:
"INTRODUÇÃO
1. Trata-se de ato de aposentadoria de SHIRLENE DIAS FONSECA no cargo de Agente Administrativo da Diretoria de Pessoal Civil da Marinha submetido, para fins de registro, à apreciação do Tribunal de Contas da União (TCU) , de acordo com o art. 71, inciso III, da Constituição Federal. 
2. O ato foi cadastrado e disponibilizado ao TCU por intermédio do Sistema E-Pessoal, na forma da Instrução Normativa TCU 78/2018.
EXAME TÉCNICO
3. Os autos retornaram a esta Unidade Técnica por determinação do Ministro-Relator (peça 8) para que seja juntado aos autos os mapas de tempo de serviço por meio dos quais restaram demonstrados os períodos de exercício em funções comissionadas, e se esses períodos extrapolaram a data-limite de 8/4/1998, elaborando, se for o caso, nova instrução. Isso visando comprovar a incorporação de quintos/décimos.
4. Visando atender ao despacho do Ministro-Relator, preliminarmente, realizamos diligência ao órgão de origem para que encaminhasse cópia do mapa das funções comissionadas exercidas, extraído do SIAPE, e respectivos períodos de exercício que efetivamente deram ensejo a incorporação de 'quintos' pela servidora (peça 9) que foi prontamente atendida (peça 11) .
5. Em resposta à diligência (peça 11) , o órgão de origem informou que 'constatou-se incoerência de dados nas fontes de consulta digital para construção sólida do ato de pessoal, embora haja consistência de documentação física para incorporação de 'quintos' que justifiquem a rubrica'. Em razão disso, solicitou devolução do ato para correção das informações registradas.
6. Na avaliação desta Unidade Técnica, reputa-se necessária atender o pedido do Gestor de Pessoal com a devolução do ato para correção das informações do ato. Isso é essencial para que não haja julgamento de mérito equivocado deste Tribunal.
7. Assim, considerando a existência de pronunciamento do MP/TCU à peça 7 e despacho do Ministro/Relator à peça 8, e o que restou decidido no Acórdão 5442/2020-TCU-Primeira Câmara, solicita-se a restituição dos autos a esta Sefip e a autorização do Exmo. Relator para desvinculação do ato, devolução ao Gestor de Pessoal e encerramento deste processo.
CONCLUSÃO
8. Em razão do exposto, esta Unidade Técnica entende que o ato deve ser desautuado para devolução do Gestor de Pessoal e que este processo seja posteriormente encerrado.
PROPOSTA DE ENCAMINHAMENTO
9. Ante o exposto, propõe-se ao Exmo. Ministro Relator que promova a restituição do processo à Sefip para destaque do ato de pessoal do processo para devolução ao Gestor de Pessoal e o posterior encerramento destes autos."
3.	Em seu pronunciamento regimental, o Ministério Público junto a esta Casa, neste ato representado pelo Procurador Sérgio Ricardo Costa Caribé, manifestou sua concordância em relação ao encaminhamento sugerido pela unidade técnica (peça 17) .
É o relatório.

não há.

Procurador Sérgio Ricardo Costa Caribé.

PESSOAL. APOSENTADORIA. DESVINCULAÇÃO DO ATO E DEVOLUÇÃO AO ÓRGÃO DE ORIGEM. DETERMINAÇÕES. ARQUIVAMENTO.

APOSENTADORIA (APOS)

Cuidam os autos de ato de aposentadoria submetido à apreciação deste Tribunal para fins de registro, nos termos do inc. III do art. 71 da Constituição Federal de 1988, ato esse cadastrado e disponibilizado ao TCU por intermédio do Sistema e-Pessoal, na forma dos arts. 2º e 4º da Instrução Normativa TCU 78/2018.
2.	Com efeito, tendo em conta as inconsistências já anteriormente identificadas no ato nº 21051/2021 (peças 3 e 13) e a solicitação apresentada pelo órgão de origem com vistas ao seu saneamento (peça 11) , igualmente identifico utilidade em que se autorize a Sefip a desvincular, destes autos, o ato de concessão inicial de aposentadoria a Shirlene Dias Fonseca, com sua subsequente restituição ao Comando da Marinha, consoante sugerido por aquela unidade técnica.
3.	Em acréscimo ao sugerido pela unidade instrutiva, entendo conveniente que se estabeleça determinação com vistas a fixar prazo para que o Comando da Marinha proceda ao novo cadastramento do ato de aposentadoria de Shirlene Dias Fonseca junto ao Sistema e-Pessoal.
	Diante do exposto, ao alinhar-me essencialmente, apenas com o acréscimo que sugeri, ao encaminhamento alvitrado pela unidade instrutiva, com que se pôs de acordo o Parquet de Contas, manifesto-me por que o Tribunal aprove o acórdão que ora submeto à apreciação deste Colegiado.
TCU, Sala das Sessões, em 25 de outubro de 2022.
AUGUSTO SHERMAN CAVALCANTI 
Relator